臺灣高等法院高雄分院刑事判決　　　　99年度上易字第1261號
上　訴　人　臺灣高雄地方法院檢察署檢察官
被　　　告　江明達
被　　　告　陳連仁
上列上訴人因被告竊盜案件，不服臺灣高雄地方法院99年度審易
字第4518號中華民國99年11月12日第一審判決（起訴案號：臺灣
高雄地方法院檢察署99年度速偵字第240 號），提起上訴，本院
判決如下：
    主  文
上訴駁回。
    理  由
一、公訴意旨略以：被告江明達前因違反毒品危害防制條例案件
    ，經臺灣高雄地方法院以97年度審簡字第2204號判處有期徒
    刑4 月確定，於民國97年8 月26日易科罰金執行完畢。詎江
    明達猶不知悔改，復與陳連仁共同基於意圖為自己不法所有
    之犯意聯絡，於99年6 月16日14時13分許，一起至高雄縣大
    樹鄉○○路149 號吉林餐廳對面之金山玻璃工廠內，見該工
    廠廢棄而無人看顧，共同徒手竊取置於工廠內之鐵條3 支、
    三角鐵架4 支等物，並即交由江明達駕駛車牌號碼GH9-187
    號輕型機車載離現場而竊取得手，陳連仁則仍待在玻璃工廠
    內等待江明達。嗣於同日14時32分許，江明達騎乘機車載運
    上述竊得之鐵條、鐵架等物，行經高雄縣大樹鄉○○路○○
    道台21線交岔口處時，為巡邏員警攔檢而當場查獲，並經江
    明達帶同警方至前述玻璃工廠逮捕陳連仁等情，因認被告江
    明達、陳連仁共同涉犯刑法第320 條第1 項竊盜罪嫌云云。
二、證據能力
（一）按被告以外之人於審判外之言詞或書面陳述，除法律有規
      定者外，不得作為證據；被告以外之人於審判外向法官所
      為之陳述，得為證據；被告以外之人於偵查中向檢察官所
      為之陳述，除顯有不可信之情況者外，得為證據，刑事訴
      訟法第159 條第1 項、第159 條之1 分別定有明文。又按
      被告以外之人於審判外之陳述雖不符刑事訴訟法第159 條
      之1 至之4 等4 條之規定，經當事人於審判程序同意作為
      證據，法院審酌該言詞陳述或書面陳述作成時之情況，認
      為適當者，亦得為證據；當事人、代理人或辯護人於法院
      調查證據時，知有前項不得為證據之情形，而未於言詞辯
      論終結前聲明異議者，視為有前項之同意，刑事訴訟法第
      159 條之5 定有明文。本件如後所引被告以外之人於警詢
      、偵查所為證述，本件被告及檢察官對該等證據之證據能
      力均不爭執，且本院審酌上開證據於作成時無任何不適當
      之情況，認以之作為本案之證據，應屬適當，揆諸前開說
      明，應認其等於警詢、偵查中所為證述均有證據能力。
（二）另其他證據部分，本院於審判期日，依各該證據不同之性
      質，以提示或告以要旨等法定調查方法逐一調查，並使當
      事人表示意見，本院亦查無法定證據取得禁止或證據使用
      禁止之情形，故認所引用各項證據資料，均具證據之適格
      。
三、按犯罪事實應依證據認定之，無證據不得認定犯罪事實；不
    能證明被告犯罪者，應諭知無罪之判決，刑事訴訟法第154
    條第2 項、第301 條第1 項分別定有明文。另按檢察官對於
    起訴之犯罪事實，應負提出證據及說服之實質舉證責任。倘
    其所提出之證據，不足為被告有罪之積極證明，或其指出證
    明之方法，無法說服法院以形成被告有罪之心證者，應貫徹
    無罪推定原則，刑事妥速審判法第6 條亦定有明文。而檢察
    官舉證責任之內涵，除應盡提出證據之形式舉證責任外，尚
    應指出其證明之方法，用以說服法院，使法官確信被告犯罪
    構成事實之存在。此指出其證明之方法，應包括指出調查之
    途徑，與待證事實之關聯及證據之證明力等事項（最高法院
    91年4 月30日91年度第4 次刑事庭會議決議要旨一參照）。
四、公訴人認為被告江明達、陳連仁共同涉有竊盜罪嫌，係以被
    告江明達及陳連仁之陳述、扣押筆錄內扣押物品目錄表所示
    之鐵條3 支、三角鐵架4 支，以及現場蒐證照片6 張等證據
    方法作為主要論據，並於上訴意旨中認為，金山玻璃廠雖已
    停業，但業主既未放棄所有權，被告等2 人所為即屬竊盜犯
    行云云。就此，被告江明達於本院審理時，辯稱：是經過該
    玻璃工廠時，被告陳連仁要求幫忙以機車載運上開鐵條及鐵
    架，因而為警查獲，該工廠沒有門，已經無人看管等語；被
    告陳連仁則於偵查中辯稱：上開鐵條及鐵架確實是拾來的等
    語（見偵查卷第20頁）；2 人並均辯稱：所拾得之處所乃本
    案之廢棄玻璃工廠等語（見警卷第2 、7 頁，偵查卷第20頁
    ）。
五、按所謂他人對於動產之實力支配，客觀上必須具有排除他人
    支配之狀態，主觀上亦必須具有排他性支配之意思即占有之
    意思。且竊盜罪之成立，以行為人有竊取他人動產之不法意
    圖為必要，苟行為人誤他人之動產為他人拋棄之物，或行為
    人認為該動產在主、客觀表徵上，難以認定他人有實力支配
    之狀態及意思，而予先占，因行為人並無破壞他人對於動產
    之實力支配之認知及意欲，即欠缺竊盜之不法意圖及故意，
    自難以竊盜罪論擬（最高法院82年度台上字第2607號判決意
    旨參照）。經查：
（一）被告江明達及陳連仁確實有於99年6 月16日14時13分許，
      在高雄縣大樹鄉○○路149 號吉林餐廳對面之廢棄而無人
      看顧之金山玻璃工廠（坐落地號為高雄市○○區○○段10
      57地號）內，取得鐵條3 支及三角鐵架4 支等物品，除據
      被告等2 人坦承不諱外，並有高雄縣政府警察局仁武分局
      警備隊扣押筆錄所附扣押物品目錄表1 份（見警卷第15頁
      ）及現場蒐證照片6 張（見警卷第24-26 頁）在卷可憑。
（二）被告等2 人撿拾鐵條3 支及三角鐵架4 支等物品之處所為
      金山玻璃廠股份有限公司（以下稱金山玻璃廠公司），廠
      址在高雄縣大樹鄉○○段1057地號，該廠於93年1 月3 日
      業經高雄縣政府以0000000000號文號公告註銷，有高雄縣
      政府警察局99年10月13日高縣仁警字偵字第0990019946號
      所附職務報告1 份可考（見原審卷第18-19 頁）。又該公
      司係於65年12月15日核准設立（現代表人為張育輔），並
      因稅務案件於98年9 月15日起申請暫停營業准予備查，且
      原工廠廠址確實位於高雄縣大樹鄉○○段1057地號，此有
      高雄縣鳳山地政事務所99年10月28日鳳地所一字第099001
      1657號函覆土地登記公務用謄本（見原審卷第31-33 頁）
      、財政部臺北市國稅局文山稽徵所98年9 月1 日財北國稅
      文山營業字第0983002505號函文（見原審卷第35-36 頁）
      各1 份附卷可稽。
（三）被告等2 人於前述歇業之玻璃工廠內，所取得之鐵條及三
      角鐵架已嚴重鏽蝕，有照片三張可證（見警卷第24、25頁
      ），復由員警所拍攝之金山玻璃廠現址照片所示，其內確
      實僅有石棉瓦屋頂及簡單樑柱，並無外牆、大門等用以隔
      離工廠內外或遮蔽工廠內物品，而廠區內部並無物件，四
      周雜草叢生，部分地點長有高大之樹木，有現場蒐證照片
      可稽（見警卷第26頁）。且金山玻璃廠之負責人即證人張
      育輔亦證稱：「金山玻璃工廠是我父親張德位的工廠，我
      父親91年病逝前就申請暫停營業，我98年辦理繼承登記後
      ，也繼續再申請。警卷現場照片（案發時所拍攝）與我95
      年間去該工廠時的狀況差異很大，照片中圍牆與門鎖都沒
      有了，大門圍牆已經倒塌，警卷第25頁的三角鐵架（按即
      被告竊得之物）是鐵皮屋頂掉下來的，我想是颱風吹下來
      的」等語（見本院卷第44頁至45頁），綜合上開證據資料
      ，金山玻璃廠確實已經荒廢多年而長期無人駐點管理，就
      此，已可認定金山玻璃廠該址為頹圮廢棄、長年無人看管
      之處所；客觀上，因金山玻璃廠有頹圮廢棄、長年無人管
      理之表徵存在，依據一般人於社會日常生活之判斷，亦可
      能認知金山玻璃廠公司已無欲對廠址內之物品保有支配管
      領權。因此，參酌前述最高法院判決意旨，被告江明達及
      陳連仁依據金山玻璃廠保存外觀，認為其係屬無人且放棄
      管理之廢棄工廠，因而入內撿拾鐵器以求先占，即難以認
      定被告2 人就此有何欲破壞他人動產實力支配持有狀態，
      而有為自己不法所有之意圖及故意。
六、綜上所述，本院依據檢察官公訴意旨所指之證據方法暨原審
    、本院依職權所調取之證據資料，僅能證明被告江明達及陳
    連仁等2 人係在廢棄多年且無人看管之工廠內，拾得鐵條及
    鐵架，而上開物品暨其廠址之現況，以一般人於社會日常生
    活之通常判斷，客觀上實難認定金山玻璃廠公司有將上開物
    品置於自己實力支配之下，而無廢置拋棄不理之意。被告等
    2 人於金山玻璃廠內撿拾鐵條及鐵架，主觀上即難認定其等
    有竊取他人動產之不法所有意圖及故意。此外，檢察官又未
    提出其他積極證據足證被告等2 人有起訴意旨所指犯行，揆
    諸前開說明，被告江明達及陳連仁被訴共同竊盜罪嫌，即屬
    不能證明，自應諭知被告等2 人無罪之判決。
七、原審因而以不能證明被告等2 人犯竊盜罪，而為被告等2 人
    無罪之諭知，核無違誤；檢察官具狀請求上訴，猶執前詞，
    指摘原判決不當，為無理由，應予駁回。
八、被告陳連仁經合法傳喚，無正當理由而未於審判期日到庭，
    爰不待其陳述逕行判決，附此敘明。
據上論斷，應依刑事訴訟法第368 條、第371 條，判決如主文。
本案經檢察官高碧霞到庭執行職務。
中    華    民    國  100     年    3     月    16    日
                  刑事第十一庭  審判長法  官  翁慶珍
                                      法  官  孫啟強
                                      法  官  石家禎
以上正本證明與原本無異。
不得上訴。
中    華    民    國   100    年    3     月    16    日
                                      書記官  黃月瞳